臺灣嘉義地方法院交通事件裁定　　　　 96年度交聲字第246號
原處分機關　交通部公路總局嘉義區監理所嘉義市監理站
異　議　人　甲○○
上列異議人因違反道路交通管理處罰條例案件，對於交通部公路
總局嘉義區監理所嘉義市監理站民國96年9月14日所為之處分（
嘉監義裁字第裁76-JC0000000號），聲明異議，本院裁定如下：
    主  文
原處分撤銷。
甲○○駕車行經有燈光號誌管制之交岔路口闖紅燈，處罰鍰新臺
幣貳仟柒佰元，並記違規點數點。
    理  由
一、原處分意旨略以：異議人即受處分人甲○○（下稱異議人）
    駕駛所有車牌號碼ＯＥ－１１８０號自用小客車（裁決書誤
    載為５１２１－ＳＸ自用一般小貨車），於民國九十六年八
    月一日上午十時二十五分許，行經南投縣草屯鎮○○路及玉
    屏路口，因闖紅燈（西向東直行），經警攔停，製作舉發違
    反道路交通管理事件通知單（下稱舉發通知單）舉發上開違
    規，異議人不服，當場拒簽，經警員告知應於九十六年八月
    十七日前到案陳述意見，嗣異議人於九十六年八月一日到南
    投監理站陳述意見，原處分機關即交通部公路總局嘉義區監
    理所嘉義市監理站（下稱原處分機關）認異議人有前開違規
    行為，依道路交通管理處罰條例第五十三條第一項及參照違
    反道路交通管理事件統一裁罰基準表之規定，於九十六年九
    月十四日以嘉監義裁字第裁７６－ＪＣ0000000號裁
    決書，裁處新臺幣（下同）二千七百元罰鍰，並無違誤等語
    。
二、聲明異議意旨則以：當日並未駕駛車牌號碼５１２１－ＳＸ
    號自用小貨車，而係駕駛車牌號碼ＯＥ－１１８０號自用小
    客車，當時車上尚有妻小，看見燈號已轉換為黃燈，即快速
    通過，並未闖紅燈，本件裁決書除車號記載有誤外，裁決亦
    與事實不符，顯有不當，請求撤銷原處分云云。
三、按汽車駕駛人，行經有燈光號誌管制之交岔路口闖紅燈者，
    處新臺幣一千八百元以上五千四百元以下罰鍰。又汽車駕駛
    人有第五十三條情形者，記違規點數三點，道路交通管理處
    罰條例第五十三條第一項及第六十三條第一項第三款分別定
    有明文。
四、經查：
(一)異議人於前揭時間，駕駛車牌號碼ＯＥ－１１８０號自用小
    客車，在南投縣草屯鎮○○路及玉屏路口，經警員乙○○舉
    發「闖紅燈（西向東直行）」之交通違規等情，此有南投縣
    政府警察局上開舉發違反道路交通管理事件通知單一紙附卷
    可稽，異議人辯稱並未闖紅燈云云，然證人即本件舉發違規
    之員警乙○○於本院調查時到庭結證稱：當時與另一位警員
    李志平在豐城派出所門口，南北向在停等紅綠燈，當時這邊
    已變綠燈三、四秒，在西向東方向即有異議人駕駛紅色自小
    客車闖紅燈通過，由李志平開車追上，要求異議人停靠路旁
    攔查，確定異議人有闖紅燈等語（見本院卷第十九頁），並
    有職務報告及南投縣政府警察局員警出入及領用槍彈無線電
    登記簿、勤務分配表、工作紀錄簿等件存卷為佐（見本院卷
    第二十四、二十七至二十九頁），而證人警員乙○○與異議
    人並不相識，毫無怨懟，理應無自陷於偽證罪之重罪追訴而
    構詞誣賴異議人之理，且於本件卷存證據資料內亦無任何積
    極證據足以證明警員上開證述係屬虛偽，未有足以令人顯信
    其證述為不可採之品行證據或前科證據存在，再者，基於警
    察舉發違反道路交通管理處罰條例所列之違規事實，本質上
    為行政處分，係公務員職務上之權力，依法就特定之具體事
    件上所為之具公法上效果之單方行政行為，鑑於公務員為公
    法上行為具有公信力之原則，該行政行為，自應受到合法、
    正確之推定。異議人雖以上揭情詞置辯，然並未提出任何證
    據足資佐證，自難據為其有利之認定。
(二)至於異議人所稱警員當時有告知確有錄音錄影，應提出證據
    一節，然證人乙○○於本院調查時證稱：本件事出突然，來
    不及錄音、錄影，當時警員李志平告知有錄音、錄影，係因
    為異議人以車上有小孩，怕緊急煞車小孩受傷，要求不要開
    單，態度有所轉變，為嚇阻異議人之意等語（見本院卷第二
    十一頁），又本件路口並無監視器，亦據證人證述在卷，本
    件違規事實，業據證人證述甚詳，已臻明確，縱未有錄影為
    憑，應無礙於上揭認定。又舉發通知單及裁決書均為行政處
    分之一種，而行政處分並非一有瑕疵即認定無效，必須該瑕
    疵屬重大明顯而無法補正者始為無效，此觀諸行政程序法第
    一百十一條規定自明，即本件舉發通知單上記載車號雖為５
    １２１－ＳＸ號自用一般小貨車，然實際上異議人所駕駛應
    為車牌號碼ＯＥ－１１８０號自用小客車，此經證人警員乙
    ○○證稱：當時攔停異議人後，要求交出行照等證件，舉發
    單係依異議人交出之行照所填載，並未注意核對車輛之車牌
    號碼，此部分確有疏失等語（見本院卷第十九頁），而車牌
    號碼５１２１－ＳＸ號自用一般小貨車，車身為藍色，車牌
    號碼ＯＥ－１１８０號自用小客車，車身則為紅色，所有人
    均為異議人無誤，此有汽車車籍查詢二紙在卷可稽，既異議
    人已承認確實有於前揭時、地，駕車經過該處，為實際之駕
    駛人，前揭「闖紅燈」之違規處罰亦係加諸於實際駕駛人之
    罰責，並非針對個別車輛所有人所為之處罰，綜觀裁決意旨
    及異議人坦承駕駛車輛行經該路段，裁決書上記載之車輛車
    牌號碼有誤，難認屬重大明顯瑕疵，不影響對異議人前揭違
    規行為之裁決處分，亦不構成異議人不罰之事由甚明。
五、按依道路交通案件處理辦法第二十條前段規定：「交通法庭
    認為聲明異議有理由或聲明異議雖無理由，而原處分不當或
    違法者，應以裁定將原處分經聲明異議部分撤銷，並自為裁
    定。」，足徵原處分機關之處分如有適用法條不當或違法時
    ，交通法庭亦得撤銷原處分另為適法之裁定，無不利益變更
    禁止原則之適用。綜上，異議人有於上述時、地，駕駛上開
    車輛，闖紅燈之違規事實，即可認定，惟原處分機關對於異
    議人上揭違規行為，漏未裁處記違規點數，原裁決自有未洽
    ，異議人之異議雖無理由，然原處分既有上開可議之處，即
    應由本院將原處分撤銷，依道路交通管理處罰條例第五十三
    條第一項及第六十三條第一項第三款並參酌違反道路交通管
    理事件統一裁罰基準表之規定，裁定如主文第二項所示之處
    罰，以資適法。
據上論斷，應依道路交通管理處罰條例第八十七條第二項，道路
交通案件處理辦法第二十條前段規定，裁定如主文。
中　　華　　民　　國　　96　　年　　11　　月　　30　　日
                  交通法庭法　官　林青怡
上列正本證明與原本無異。
如不服本裁定，應於裁定送達後5日內向本院提出抗告狀（應附
繕本）。
中　　華　　民　　國　　96　　年　　11　　月　　30　　日
                          書記官  李佳惠
